【裁判字號】    89,訴,2679
【裁判日期】    900302
【裁判案由】    殺人未遂
【裁判全文】
臺灣臺中地方法院刑事判決                        八十九年度訴字第二六七九號
    公  訴  人  臺灣臺中地方法院檢察署檢察官
    被      告  甲○○
    指定辯護人  本院公設辯護人乙○○
右列被告因殺人未遂案件，經檢察官提起公訴（八十九年度偵字第一七一五二號），
本院判決如左：
    主  文
甲○○殺人未遂，累犯，處有期徒刑伍年陸月。扣案之西瓜刀壹把沒收。
    事  實
一、甲○○前曾於民國（以下同）七十八年間犯懲治盜匪條例罪，經臺灣高等法院臺
    中分院判處有期徒刑七年四月確定，於八十二年七月二十一日因假釋出獄，再於
    八十四年間分犯搶奪、違反麻醉藥品管理條例、藥事法等罪，經本院分別判處有
    期徒刑一年六月、七月、三月，定其應執行刑二年，於八十六年一月八日執行完
    畢，前揭犯懲治盜匪條例罪部分再經撤銷假釋入監服刑，於八十八年十二月二十
    三日執行完畢，仍不知悔改；又因其犯懲治盜匪條例罪，經判處有期徒刑七年四
    月之重刑，無法依兵役法相關規定入伍服役，以取得退伍令辦理護照出國旅遊，
    經向臺中市西屯區公所承辦人詢問後，知悉得以提出前揭懲治盜匪條例判決書為
    依據以申請禁役令後辦理護照，惟其所收受前揭懲治盜匪條例判決書遺失，乃向
    本院聯合服務中心提出聲請補發，迄八十九年十月中旬尚未收得補發之判決書（
    該判決書事後已經本院寄達），甲○○於八十九年十月二十一日凌晨零時許，在
    其臺中市西屯區大石二巷二０號住處內，先為施用第二級毒品安非他命（另案由
    臺灣臺中地方法院檢察署檢察官執行觀察、勒戒），並於同日下午六時許，在上
    揭住處內飲用「威士忌」之酒類後，對前揭尚未收得補發之判決書一事，心生不
    滿，竟基於殺人之犯意，持其所有之西瓜刀一把，並將西瓜刀藏放於衣物內以資
    掩飾，騎乘機車於同日上午八時十五分許，至本院聯合服務中心處，經本院聯合
    服務中心之執達員丙○○詢問洽公事項時，即由其衣物內取出預藏之西瓜刀跳入
    櫃台內，丙○○見狀往後閃躲面部朝下不慎跌倒時，甲○○即持該西瓜刀朝劉鋒
    雄之背部處猛砍一刀，致丙○○受有背部深度撕裂傷十Ｘ五Ｘ五公分等之傷勢，
    適本院法警楊國清見狀，呼叫另法警楊金池、賴淵瀛、巫立群等人上前制止及逮
    捕送警究辦，並扣得西瓜刀一把；丙○○經緊急送醫急救後，始悻免於難。
二、案經臺中市警察局第一分局報請臺灣臺中地方法院檢察署檢察官偵查起訴。
    理  由
一、訊據被告甲○○固直承其有於右揭時地持其所有西瓜刀一把至本院聯合服務中心
    櫃臺處，於聯合服務中心執達員即被害人丙○○上前詢問洽公事項時，手持該西
    瓜刀跳入櫃臺內，被害人見狀往後閃避面部朝下跌倒時，其即持該把西瓜刀往被
    害人背部砍殺之情事，惟矢口否認有何殺人犯行，辯稱：為何帶西瓜刀到法院聯
    合服務中心並不清楚，因其已喝醉，且有精神分裂症，不知發生何事等云云；惟
    查：
    （一）、右揭時間被告至本院聯合服務中心櫃臺處，經本院聯合服務中心執達員
    即被害人丙○○詢問洽公事項時，被告即由衣物內取出預藏之西瓜刀跳入櫃臺內
    ，被害人於往後閃避時不慎面朝下跌倒，被告即以西瓜刀往被害人之背部猛砍一
    刀，其情適為本院值勤法警楊國清發現，而呼叫另法警楊金池、賴淵瀛、巫立群
    等人上前制止，逮捕送警究辦等情，除已據被害人丙○○分於警訊及本院審理中
    指訴甚詳外，核與證人楊國清、楊金池、劉靜潁等人分別於警訊中所證述之情節
    相符，並有證人楊國清受有傷害（未據告訴）之驗傷診斷書一紙在卷可據；
    （二）、又被告雖辯稱其於事發時意識不清，不知發生何事等云云；然經本院將
    被告送行政院退除役官兵輔導委員會臺中榮民醫院鑑定被告於案發當時精神狀況
    之結果：「李員於案發時之精神狀態，有幻聽之干擾，惟李員意識清楚、思考、
    判斷力正常，且李員本身即有挫折容忍度及衝動控制能力差之人格特質。過去多
    次住院治療，但缺乏戒治動機，於住院外出時吸食毒品，明知安非他命引發經神
    症狀，仍持續使用，依精神鑑定原則，應屬完全刑責能力。」，此有該醫院九十
    年一月十六日（九十）中榮醫行字第０二二四號函送之鑑定報告書一份在卷可參
    ；更徵諸被告於本院九十年二月十六日上午十時）審理中：「問：他（指丙○○
    ）滑倒後，你才拿西瓜刀砍他？答：是。」、「問：你當時手上拿刀清楚嗎？答
    ：我知道。」、「問：西瓜刀藏在那裡？為何要藏著？答：放在衣服裡，怕被人
    看見，我一出門就放在衣服裡。」、「問：當日到法院聯合服務中心作什麼？答
    ：我要拿以前盜匪案判決書。」、「問：拿判決書何用？答：因未服役，不能出
    國，所以西屯區公所承辦人要我拿判決書，申請禁役令才可以申請護照。」、「
    問：有沒有向法院申請？答：有，但未拿到。」等，被告對於砍殺被害人前後時
    間內發生何事及其細節、及為何至本院聯合服務中心，均記憶清析，對答如流，
    顯見被告於砍殺被害人時，並無意識不清，心神喪失或心神耗弱之情事；而本院
    公設辯護人辯護意旨雖以：被告於持西瓜刀砍殺被害人前，已先施用安非他命及
    飲用酒類，血液中乙醇濃度達一一八．七ｍｇ＼ｄｌ，飲用酒類時間又達六至八
    小時，於犯罪時，已足徵被告為心神喪失或精神耗弱之狀態等語，惟被告於經送
    上揭醫院鑑定結果，並經本院審理中訊問被告之結果，已足認定於案發當時精神
    意識清楚之情，均已如上述，是公設辯護人辯護意旨尚無足取；
    （三）、再被害人於右揭時地面朝下滑倒後，經被告以西瓜刀往其背部砍殺一刀
    ，致受有背部深度撕裂傷十Ｘ五Ｘ五公分之傷勢，已如前述，並有被害人之驗傷
    診斷書一份在卷可憑；而背部為人體之重要部位，被害人滑倒時，已無抵禦能力
    ，被告仍持西瓜刀往被害人背部之重要部位砍殺一刀，被告下手時自已逾傷害犯
    意之限度；再扣案西瓜刀刀鋒銳利，質地尖硬，持以揮砍，足致人體產生重大危
    害，此自應為被告所明知；且觀之被害人所受傷勢又達十Ｘ五Ｘ五公分之深度撕
    裂傷，顯見被告於持該西瓜刀對被害人砍殺時，用力甚猛，已足致被害人喪命，
    被告仍執意為之，被告自有殺人之犯意甚明；再被害人受有上揭傷勢後，經緊急
    送醫救治始悻免於難，被告具有殺人未遂犯行自堪認定；此外且有西瓜刀一把扣
    案可資左證，是被告所辯該時意識不清，不知發生何事等云云，為屬事後卸責之
    詞，不足以採信；事證明確，被告犯行，堪以認定。
二、核被告甲○○所為，係犯刑法第二百七十一條第二項、第一項之殺人未遂罪，又
    被告以殺人之故意持刀殺害被害人丙○○，嗣經緊急送醫而未發生死亡之結果，
    是被告於著手殺人犯意之實行而不遂，為未遂犯，應依刑法第二十六條前段之規
    定減輕其刑；又被告前曾於七十八年間犯懲治盜匪條例罪，經臺灣高等法院臺中
    分院判處有期徒刑七年四月確定，於八十二年七月二十一日因假釋出獄，再於八
    十四年間分犯搶奪、違反麻醉藥品管理條例、藥事法等罪，經本院分別判處有期
    徒刑一年六月、七月、三月，定其應執行刑二年，於八十六年一月八日執行完畢
    ，前揭犯懲治盜匪條例罪部分再經撤銷假釋入監服刑，於八十八年十二月二十三
    日執行完畢，此有臺灣臺中地方法院檢察署刑案資料查註紀錄表及臺灣高等法院
    被告全國刑案資料表各一份在卷可據，其於五年之內再犯本件有期徒刑以上之罪
    ，為累犯，應依刑法第四十七條之規定加重其刑，並應先加其刑後減輕之；爰審
    酌被告前已有多次犯罪紀錄，素行不佳，此次又因細故持刀殺人，犯罪場所又係
    司法機關內，惡性重大，本應予以重懲，惟念其犯後對於持刀砍人事實部分自承
    不諱，尚知所悔悟，被害人就醫後傷勢亦已無大礙，被害人且與被告之父李雙桂
    書立和解書等一切情狀，予以量處如主文所示之刑。扣案之西瓜刀一把，為被告
    所有，且供為本件犯罪所用，已據被告供承在卷，爰並依刑法第三十八條第一項
    第二款規定宣告沒收。
據上論斷，應依刑事訴訟法第二百九十九條第一項前段，刑法第二百七十一條第二項
、第一項、第二十六條前段、第四十七條、第三十八條第一項第二款，判決如主文。
中      華      民      國      九十      年      三    月      二      日
                                        法  官   梁   堯   銘
右正本證明與原本無異。
如不服本判決，應於送達後十日內向本院提出上訴狀（須附繕本），上訴於臺灣高等
法院臺中分院。
                                        書記官
中      華      民      國      九十      年      三    月        二    日
附錄論罪科刑法條
刑法第二百七十一條
殺人者，處死刑、無期徒刑或十年以上有期徒刑。
前項之未遂犯罰之。
預備犯第一項之罪者，處二年以下有期徒刑。


司法院資訊處製作；財團法人民間司法改革基金會備份。
